【裁判字號】    97,上易,201
【裁判日期】    971202
【裁判案由】    給付貨款
【裁判全文】
臺灣高等法院臺南分院民事判決  97年度上易字第201號
上  訴  人  格麗特實業有限公司
法定代理人  甲○○
被  上訴人  乙○○
上列當事人間請求給付貨款事件，上訴人對於中華民國97年7月2
9日臺灣嘉義地方法院第一審判決（97年度訴字第309號）提起上
訴，本院於97年11月18日言詞辯論終結，判決如下：
    主  文
上訴駁回。
第二審訴訟費用由上訴人負擔。
    事  實
甲、上訴人方面：
一、聲明：求為判決：（一）原判決廢棄。（二）被上訴人應給
    付上訴人新臺幣（下同）730,395 元，及自民國（下同）96
    年9月9日起至清償日止，按年息5％ 計算之利息。（三）准
    供擔保宣告假執行。（四）第一、二審訴訟費用由被上訴人
    負擔。
二、陳述：除與原判決記載之事實相同者予以引用外，並補稱：
    被上訴人對於預約訂購單之內容未爭執，兩造間之買賣契約
    成立。上訴人委託第三人貨運行代為運送貨物至買受人，以
    提櫃單代替簽收單交由收貨人簽收，乃一般交易習慣。上訴
    人確已盡舉證責任，訂購預約單約定之貨櫃，已運至約定之
    地點，依一般社會通念業已完成交易，原審法院漏未審酌一
    般交易習慣及一般社會通念，顯有錯誤。另被上訴人於原審
    法院坦承收受之二貨櫃，其中一貨櫃由被上訴人親簽，另一
    貨櫃由被上訴人之員工簽收，足認被上訴人授與員工代為收
    受之代理權，而運送人依兩造約定之地點運送貨物，其送貨
    地點與被上訴人承認已收受之二貨櫃地點相同，並未變動，
    且運送貨櫃之二位司機確依指定地點送達，並於原審法院具
    結作證，故簽收者為被上訴人之員工應屬無誤。被上訴人若
    主張簽收人非被上訴人之員工，應由被上訴人舉證。
三、證據：除引用原審之立證方法外，並聲請調閱被上訴人所屬
    之員工名冊。
乙、被上訴人方面：
一、聲明：求為判決：（一）上訴駁回。（二）第二審訴訟費用
    由上訴人負擔。
二、陳述：除與原判決記載之事實相同者予以引用外，並補稱：
    被上訴人確僅收受二個貨櫃之高麗菜，且證人孫明華在原審
    之證言，並未承認有將貨櫃送至被上訴人工廠，另證人沈金
    堂之證言係偽證，被上訴人僅買高麗菜，訂貨單也僅有高麗
    菜，然貨架單上卻有大白菜，顯然不實。又本件刑事部分業
    經嘉義地檢署為不起訴處分等語。
三、證據：除引用原審之立證方法外，並補提出宸暘果菜運銷合
    作社營業登記證及員工名冊、嘉義縣政府合作社登記證影本
    各1份為證。
    理  由
一、上訴人起訴主張：被上訴人於96年 7月10日，向上訴人訂購
    五貨櫃之高麗菜，總價金為1,480,395元，並約定於簽訂「
    訂購預約單」時簽發面額750,000 元之支票一紙作為定金，
    剩餘尾款730,395 元，則應於該五貨櫃確實運送至被上訴人
    指定之地點，即嘉義縣大林鎮明和里甘蔗崙96之12號後付清
    ，因被上訴人簽發作為定金之支票已兌現，且被上訴人所訂
    購之五貨櫃高麗菜，亦由上訴人向越南進口，入海關後分別
    委由訴外人宏有交通公司、及尚鴻報關有限公司，載運至被
    上訴人指定之地點，其到貨時間與負責公司為：(一)第一貨櫃
    於96年8月1日到貨，宏有交通公司負責運送；(二)第二貨櫃於
    96年8月13日到貨，尚鴻報關有限公司負責運送；(三) 第三貨
    櫃於96年8月21日到貨，尚鴻報關有限公司負責運送；(四) 第
    四貨櫃於96年 8月31日到貨，尚鴻報關有限公司負責運送；
    (五)第五貨櫃於96年9月8日到貨，尚鴻報關有限公司負責運送
    ；其中除第五貨櫃之簽收單據遺失外，其餘四個貨櫃皆由被
    上訴人本人或被上訴人公司員工簽收，且上訴人於到貨日皆
    曾以電話向被上訴人確認是否如期到貨，被上訴人均告知確
    已收受，然被上訴人卻於上訴人提告之刑事偵查庭中，辯稱
    僅收到二貨櫃且貨物品質不良，另尚有三貨櫃未收到云云，
    而拒絕給付尾款。惟上訴人確已如訂購預約單內容交付五貨
    櫃之高麗菜予被上訴人，被上訴人即應於96年9月8日最後一
    貨櫃到貨時，給付剩餘尾款730,395 元與上訴人，詎被上訴
    人拒絕給付。爰依民法第367 條買賣之法律關係，訴求被上
    訴人應給付上訴人730,395元，及自96年 9月9日起至清償日
    止，按年息5％計算之利息等語。
二、被上訴人則以：被上訴人雖有向上訴人訂購五個貨櫃之高麗
    菜，然上訴人僅到貨二個貨櫃，其餘三個貨櫃並未送到，且
    因被上訴人於訂貨時已交付750,000 元與上訴人，上訴人請
    求被上訴人再給付730,395 元，應無理由。又上訴人提出之
    到貨簽單中，除其中宏有交通有限公司重櫃運輸簽收單係由
    被上訴人簽收，及陽明海運股份有限公司96年 8月21日到貨
    簽單，係由被上訴人公司員工簽收外，其餘三張簽收單簽收
    人均非被上訴人之員工，且上訴人曾對被上訴人提起刑事詐
    欺告訴，亦經嘉義地檢署為不起訴處分，上訴人提起本件訴
    訟，顯無理由等語，資為抗辯。
三、經查被上訴人於96年 7月10日，向上訴人訂購五貨櫃之高麗
    菜，總價金為1,480,395 元，並約定於簽訂「訂購預約單」
    時，簽發面額750,000元支票一紙作為定金，剩餘尾款730,3
    95元，則應於該五貨櫃確實運送至被上訴人指定之地點，即
    嘉義縣大林鎮明和里甘蔗崙96之12號後付清，嗣被上訴人所
    簽發作為定金之支票業已兌現；另上訴人委由宏有交通有限
    公司負責運送之第一貨櫃，已於96年8月1日到貨，並由被上
    訴人親自簽收；另由尚鴻報關有限公司負責運送之第三貨櫃
    ，已於96年 8月21日到貨，並由被上訴人公司員工簽收等事
    實。既有系爭訂購預約單、宏有交通有限公司重櫃運輸簽收
    單、及陽明海運股份有限公司到貨簽單為證，並為兩造所不
    爭執，自堪信實。惟上訴人另主張其他三個貨櫃之高麗菜，
    均已交貨由被上訴人或其公司員工簽收完訖，被上訴人自應
    給付上訴人尾款730,395 元乙節，既為被上訴人所堅詞否認
    ，並以上揭情詞置辯，致兩造互有爭議。是本件所應審究者
    ，厥為被上訴人有無收受上訴人另三個貨櫃之高麗菜？乙情
    而已，茲更詳細說明如下：
（一）按當事人主張有利於己之事實者，就其事實有舉證之責任
      ，民事訴訟法第277 條前段定有明文。次按民事訴訟如係
      由原告主張權利者，應先由原告負舉證之責，若原告先不
      能舉證，以證實自己主張之事實為真實，則被告就其抗辯
      事實即令不能舉證，或其所舉證據尚有疵累，亦應駁回原
      告之請求，亦據最高法院著有17年度上字第917 號判例足
      參。本件上訴人主張其他三個貨櫃之高麗菜，均已由被上
      訴人或其公司員工簽收之事實，雖據提出陽明海運股份有
      限公司96年8月13日、8月31日貨櫃領取簽收單、及臺灣快
      桅股份有限公司貨櫃車架交收單影本各一份為證，惟既為
      被上訴人所否認，則上訴人自須舉證證明該三個貨櫃，確
      係運送被上訴人所訂購之高麗菜，且已將各該高麗菜交付
      被上訴人，始盡其舉證之責任。對此上訴人雖在原審舉運
      貨之司機孫明華、許勝雄為證；惟觀諸證人即上訴人96年
      9月8日委託拖運之司機孫明華，在原審所證稱：「（去年
      9月8日你是否有幫上訴人運送一貨櫃的菜給被上訴人？）
      有，我有載去大林。」、「（你貨交給誰？）我們只負責
      送貨到目的地，我沒有讓對方簽收。」、「（你沒有讓收
      貨一方簽收，如何知道出貨者有將貨送到？）我也不知道
      為何沒有讓收貨者簽收。」、「（你可以證明收貨者是被
      上訴人員工？）我只是隨便找個人來簽收。我不知道他是
      誰，我也不知道他是否被上訴人員工。」等語（見原審卷
      第23-24 頁），既先證稱其所運送之貨未讓對方簽收，又
      稱只是隨便找個人來簽收，不知簽收者為誰，也不悉簽收
      者是否為被上訴人員工云云，已見其就有無讓對方簽收乙
      節，前後供述不一游移不定，且上訴人亦自承無此部分之
      簽收單可佐，則是否真有將該批貨送交對方收受，誠非無
      疑，況縱如其改稱有讓對方簽收無訛，亦因無從認定其係
      將貨交由對方何人簽收，仍難據認該證人有於96年9月8日
      ，將被上訴人所訂購之該批高麗菜，送交被上訴人收受之
      事實。次據證人即上訴人96年 8月13日委託拖運之司機許
      勝雄，在原審法院所證稱：「（是誰請你去託運？）尚鴻
      報關行叫我去拖的。我是託運到大林，我打電話給受貨人
      ，他來帶我去卸貨。」、「（貨櫃是誰簽收的？）是工人
      ，什麼名字我不知道。」、「（你知道這個貨櫃是被上訴
      人所受領的？）是。是被上訴人本人來帶我進去的。」、
      「（你如何知道是被上訴人來帶你的？）我有印象，是被
      上訴人。」、「（被上訴人帶你進去，簽收的人是否被上
      訴人？）他帶我進去，簽收的人是工人簽收的。」、「（
      你卸貨的地方何在？）大林交流道旁約五到十分鐘路程。
      」、「（卸貨現場是何處？）是一個工廠，鐵皮屋工廠，
      何工廠我不清楚，我沒有看到招牌。」、「（你之前有無
      看過被上訴人？）沒有。」、「（被上訴人來帶你時有無
      表明他的身分？）沒有。」、「（你如何確定他就是領貨
      的人？）我打電話給工廠，他就來帶路，我都沒有下車與
      他說話。」、「（上訴人有無拿簽收單給你？）沒有。」
      、「（當時你說被上訴人有來帶路他開何車子？）他開轎
      車，顏色我不知道。」、「（來帶你的人有無下車？）沒
      有。」、「（你當時有無下車？）我在貨櫃車上我沒有下
      車。」、「（兩車距離多遠？）大約十幾公尺。」、「（
      你如何知道要跟這台車走？）我只有看到轎車有手伸出在
      揮動，依據我的經驗我就跟他走。」、「（你有無正面看
      到開自小客車的人？）我沒有看到，但是我到工廠時我有
      看到帶路的人。」等語（見原審卷第33-36 頁），該證人
      固證稱有將該批貨送交被上訴人收受云云；惟該證人之證
      詞既為被上訴人所否認，且考該陽明海運股份有限公司之
      貨櫃領取簽收單上之簽名（見原審卷第10頁），復無從辨
      識收貨者究係何許人，縱被上訴人有授權其工廠之工人代
      為簽收之事實，亦無從據以認定該簽收單上之簽名，確係
      被上訴人之工人所代簽，而得對被上訴人發生效力，況依
      該證人上揭所稱其既未見過被上訴人，且送貨時未下車與
      帶路之人交談，僅坐在貨櫃車上見十幾公尺前，有一轎車
      內有手伸出揮動，即跟隨將貨櫃卸貨云云，該證人又如何
      認定係被上訴人帶領貨櫃車卸貨，及係被上訴人之工人所
      簽收，是亦難徒依該證人片面無佐證之證詞，遽認被上訴
      人有收受該批貨之事實。
（二）至上訴人主張其已依一般交易習慣，委託貨運行代為運送
      貨物至買受人，以提櫃單代替簽收單交由收貨人簽收，96
      年 8月31日之簽收單有寫一個「彬」字（見原審卷第12頁
      ），係被上訴人之員工所代簽，應認該批貨已送交被上訴
      人部分。因上訴人所稱之一般交易習慣，須以將貨物送至
      真正收貨人始為依約履行，上訴人為此部分主張，姑不論
      已為被上訴人所否認，且依被上訴人所提出之員工名冊，
      其員工中並未有以「彬」為命名者（見本院卷第32頁），
      即上訴人亦未立證簽名該「彬」字者係何人，再參諸證人
      即被上訴人之配偶丙○○，在本院所證稱：「（本件兩造
      簽約所購買的高麗菜，上訴人講說有全部送貨到被上訴人
      場地，此點你是否知道？）我知道有簽收兩櫃貨。」、「
      （兩貨櫃是由何人簽收？）大部分是由我簽收。我習慣簽
      壹個雪字，因為我以前的名字叫吳麗雪」、「（本件於原
      審卷第11頁所附陽明海運公司這張貨架單上所簽丙○○的
      簽名，是否你簽名？）是我簽的沒有錯。」、「（對於原
      審卷第9頁-13頁所附之簽收單除第11頁這張是你簽的以外
      ，其他由何人簽收？）第9 頁之簽收單寫一個「諭」是我
      女兒簽收的。第10頁、12頁、13頁三張簽單都不是我們公
      司的簽單，因為如果是我們公司簽收的，都會寫上幾包。
      」等語（見本院卷第29-30 頁），亦無從認定該簽收單係
      被上訴人或其員工所為。尤以被上訴人所訂購者係高麗菜
      ，並不包含白菜，是該簽「彬」字之簽收單上雖有寫明1,
      052包，而與上訴人製作之裝櫃完成通知所載包數相符（
      見原審卷第8 頁），然該裝櫃完成通知上所載該次送貨包
      數，既載明含有白菜392 包，即與被上訴人所訂購者悉屬
      高麗菜不符，益證該簽「彬」字之簽收單，不足資為上訴
      人有送該批貨予被上訴人之有利認定。
四、綜上所述，上訴人所舉證據，尚不足證明其有送達上揭三貨
    櫃高麗菜予被上訴人或其員工簽收，而由被上訴人收受之事
    實，則其依民法第367 條買賣之法律關係，請求被上訴人給
    付剩餘貨款730,395元，及自96年 9月9日起至清償日止，按
    年息5％ 計算之利息，洵屬無據，不應准許。原審本於同上
    之見解，為上訴人敗訴之判決，並駁回其假執行之聲請，經
    核認事用法並無不合。上訴人上訴意旨，猶執上揭情詞，指
    摘原判決不當，求予廢棄改判，為無理由，應予駁回。
五、又本件事證已臻明確，兩造其餘主張陳述及攻擊防禦方法，
    核與判決之結果不生影響，爰不逐一贅論，併此敘明。
六、據上論結，本件上訴為無理由，應依民事訴訟法第449條第1
    項、第78條，判決如主文。
中    華    民    國    97    年    12    月     2    日
                  民事第四庭    審判長法  官  王惠一
                                      法  官  蘇重信
                                      法  官  林永茂
上為正本係照原本作成。
不得上訴。
中    華    民    國    97    年    12    月    2     日
                                      書記官  謝素嬿


司法院資訊處製作；財團法人民間司法改革基金會備份。
